【裁判字號】    98,交聲,414
【裁判日期】    981228
【裁判案由】    違反道路交通管理處罰條例聲明異議
【裁判全文】
臺灣花蓮地方法院交通事件裁定         98年度交聲字第414號
原處分機關  交通部公路總局臺北區監理所花蓮監理站
法定代理人  林富英
異  議  人
即受處分人  乙○○
上列異議人即受處分人因違反道路交通管理處罰條例案件，對於
交通部公路總局臺北區監理所花蓮監理站中華民國98年11月19日
所為之處分（原處分案號：花監違字第裁44-P00000000 號)，聲
明異議，本院裁定如下：
    主  文
異議駁回。
    理  由
一、原處分意旨略以：異議人即受處分人乙○○於民國98年10月
    23日15時45分許，騎乘車號5GG－786號普通重型機車，行經
    臺九線公路與福德路口之設有燈號管制之交岔路口時，未依
    規定為兩段式左轉，經警攔停依法舉發，並由原處分機關依
    道路交通管理處罰條例第48條第1項第2款、第63條第1項第1
    款（原裁決書漏載第1 款）等規定，裁罰異議人罰鍰新臺幣
    （下同）600元，記違規點數1點等語。
二、異議意旨則以：當時警察站在福德路距離嘉里路100 公尺，
    伊在嘉里路黃燈行駛至待轉方格，綠燈等對車轉彎後才直線
    行駛，並無違規，伊需要當時的證據或照片，讓伊心服口服
    云云。
三、按汽車行駛到交岔路口，其行進、轉彎，應遵守燈光號誌，
    道路交通安全規則第102條第1 項第1款定有明文。又汽車駕
    駛人轉彎時，有不依標誌、標線、號誌之情形，處600 元以
    上1,800元以下罰鍰；且汽車駕駛人有第48 條情形者，除依
    原條款處罰緩外，並予記違規點數1 點，道路交通管理處罰
    條例第48條第1項第2款、第63條第1項第1款亦分別定有明文
    。至於道路交通管理處罰條例所指之車輛，係指在道路上以
    原動機行駛之汽車（包括機器腳踏車）或以人力、獸力行駛
    之車輛，道路交通管理處罰條例第3條8款已有明文解釋；且
    依同條例第92條第1項規定訂定之道路交通安全規則第2條第
    1 項第1款、第2項規定，除同一條文或相關條文就機器腳踏
    車另有規定者，汽車指在道路上不依軌道或電力架線而以原
    動機行駛之車輛，包括機器腳踏車，是異議人本件騎乘之普
    通重型機車，即包括在上開各項規定所指之「汽車」範圍內
    ，自甚明確。
四、經查：上開路口設有機車兩段式左轉之標誌一節，此觀證人
    即舉發本件違規事件之花蓮縣警察局新城分局嘉里派出所巡
    佐甲○○提出之現場照片自明（詳見編號三之照片所示），
    而該路口亦確為異議人當時騎乘機車左轉為警攔下之路口一
    節，併據異議人當庭確認在卷，是本件路口確係一設有機車
    兩段式左轉之遵行標誌，以指示機車駕駛人直行（即直行臺
    九線公路即嘉里路）時先行駛至右前方路口之左轉待轉區等
    待左轉，俟該方向號誌顯示允許直行（即直行福德路）後，
    再行續駛，以兩段方式完成左轉之路口無訛。其次，證人甲
    ○○於本院調查時，到庭結證稱：異議人於上開時、地騎乘
    上開機車由南往北走，從地下道上來，當號誌轉成黃燈時，
    異議人已經通過嘉里路、福德路口之停止線，當時異議人應
    該要先到待轉區，等到綠燈再行進，但異議人沒有騎到待轉
    區就直接左轉走福德路，伊站的位置可以看的很清楚異議人
    的行進方向，發現異議人違規並將之攔下後，伊即開單告知
    違規事實，嗣應係其母有意見，就帶異議人一起回到現場，
    稱要看照片，伊當時表示若有意見，可以去申訴，並未表明
    有無拍照，而伊當時確未拿相機拍攝，異議人申訴時，已回
    覆監理站等語，並有證人掣發異議人未依規定兩段式左轉，
    而違反道路交通管理處罰條例第48條第1項第2款規定之花蓮
    縣警察局舉發違反道路交通管理事件通知單影本在卷可稽；
    又證人當庭提出之現場照片所示其站立之位置（即現場照片
    編號一所示一警員站立處），與異議人所指證人當時站立之
    位置（即異議人當庭在照片編號二上以黑筆圈繪處），二者
    極為相近，幾近相同（亦即均在一載有「DAIKIN」廠牌冷氣
    之招牌後方第二根柱子前附近），足認證人所述其本件舉發
    時所站立之位置屬實；而依該位置面對上開路口之視野遼闊
    ，並無任何障礙物阻絕，再參以證人本件攔停舉發時係屬日
    間，是證人所證其當時可以清楚看到異議人行進方向一節，
    自屬信而有徵；且證人與異議人間，不僅未有任何怨隙，又
    係毫不相識之人，衡情證人應無設詞攀誣，或虛構違規事實
    以陷害異議人之必要，況警員執行公務時，本身即受有行政
    懲處責任之監督，且其到庭具結作證，更係以刑事責任擔保
    其證言之真實性，警員復係代表國家執行道路交通安全與秩
    序之維護及舉發違規行為之公務員，其依法製單舉發違反道
    路交通管理處罰條例所列之違規事實，本質上為行政處分，
    係公務員基於職務上權力，依法就特定之具體事件所為具公
    法上效果之單方行政行為，自具一定之公信力，而一般執行
    警員就交通違規取締係受有專門訓練，對於道路使用人之動
    態具有較高之注意，誤判之可能性不高，交通違規又常係一
    瞬間突發之行為，此為眾所周知之事，是警員執行勤務時，
    如無法就一瞬間突發之交通違規行為，即時以其他更為明確
    方式取證，然若無其他證據顯示舉發警員有誤認或故意構陷
    之情事時，自應信賴舉發警員親眼目睹之證言，故證人之上
    開證述內容，以及其所紀錄舉發之本件違規事實，即堪採信
    。異議人雖一再堅稱證人當時有拍攝行進當時之照片，然此
    已經證人結證否認如上，異議人復未提出證人當時必須且必
    定有拍攝足以辨識其違規與否之照片，自不能以此反推證人
    所述為不可採。
五、據此，異議人並未就執勤警員之本件舉發有誤，提出確實事
    證以供調查，且無任何相關證據足資證明本件執勤警員確有
    捏造事實違法取締之情事，故本件執勤警員本其維護交通秩
    序、安全職責所為之舉發，自應受到合法、正確之推定；是
    異議人於前述時、地確有未依路口所設置之機車兩段式左轉
    之遵行標誌所定之方式行進之違規事實，應堪認定，則原處
    分機關依據道路交通管理處罰條例第48條第1項第2款、第63
    條第1項第1款之規定，裁處異議人罰鍰600元並記違規點數1
    點，核無違誤，其本件異議為無理由，應予駁回。
六、據上論斷，應依道路交通案件處理辦法第19條，裁定如主文
    。
中    華    民    國    98    年    12    月    28    日
                  交通法庭       法  官 黃鴻達
上列正本證明與原本無異。
如對本裁定不服，應於送達後5 日內，向本院提出抗告狀（應抄
附繕本）。
中    華    民    國    98    年    12    月    28    日
                                 書記官

司法院資訊處製作；財團法人民間司法改革基金會備份。
